臺灣臺中地方法院刑事判決
                                    109年度易緝字第103號
                                    109年度易緝字第150號
公  訴  人  臺灣臺中地方檢察署檢察官
被      告  陳子駿



選任辯護人  詹漢山律師
被      告  王奕淞


選任辯護人  謝尚修律師
            吳建寰律師                              
上列被告等因恐嚇案件，經檢察官提起公訴（108年度少連偵字
第8 號），本院判決如下：
    主    文
王奕淞共同犯恐嚇取財罪，處有期徒刑拾月。未扣案之犯罪所得
新臺幣拾萬元沒收，於全部或一部不能沒收或不宜執行沒收時，
追徵其價額。
丁○○共同犯恐嚇取財罪，累犯，處有期徒刑捌月。扣案如附表編
號1至3所示之物均沒收。
    犯罪事實
一、王奕淞明知其與戊○○友人即綽號「黑人」之乙○○間存有之新
    臺幣（下同）200多萬元債權債務關係，與戊○○、丙○○均無
    關，仍指示丁○○攜帶如附表所示不具殺傷力之槍枝3枝，並
    夥同李旻榮（業經判決確定），共同意圖為王奕淞不法之所
    有，基於恐嚇取財之犯意聯絡，由王奕淞駕駛白色自用小客
    車搭載丁○○、不知情之少年劉Ｏ寬（年籍姓名詳卷），李旻
    榮則駕駛黑色自用小客車搭載不知情之蔡仁豪，於民國107
    年5月22日23時20分許，至戊○○所經營位在臺中市○○區○○路0
    00巷00號之一塵開發公司。抵達後，丁○○遂將附表所示之手
    槍1枝交予李旻榮，再與王奕淞、李旻榮、蔡仁豪一同進入
    一塵開發公司2樓房間，少年劉Ｏ寬則在2樓房間外等候。進
    入2樓房間後，王奕淞即在戊○○、丙○○等人面前，自丁○○攜
    帶之手提袋取出空氣槍1枝交付丁○○，另1枝手槍則掉至地面
    ，王奕淞則自地面將手槍拾起，對戊○○拉手槍滑套，並恫稱
    ：「黑人這條帳，你要如何處理」等語，戊○○雖當場表示該
    債務與其無關，然王奕淞、丁○○及李旻榮仍接續向戊○○及其
    在場之友人丙○○恫稱：要將戊○○帶走等語，並由丁○○、李旻
    榮作勢欲架住戊○○，戊○○及丙○○因見王奕淞、丁○○及李旻榮
    均持上開槍枝，而心生畏懼，丙○○僅得同意為戊○○作保，並
    協商支付180萬元，王奕淞甚要求丙○○以手機錄音「180，我
    有答應要保」等語後，始帶同丁○○、李旻榮等人離去。數日
    後，王奕淞承前恐嚇取財之犯意，指示戊○○及丙○○每月支付
    5萬元至其所指定之不知情之劉定峰所有中華郵政股份有限
    公司龍井茄頭郵局申設帳號00000000000000號帳戶（下稱劉
    定峰郵局帳戶）內，丙○○、戊○○遂委請林家豪於107年7月30
    日、同年9月8日以其所申設之中國信託商業銀行中港分行申
    請之帳號0000000000000000號帳戶，各轉帳5萬元至劉定峰
    郵局帳戶。嗣因戊○○不堪其擾，報警處理，始悉上情，王奕
    淞、丁○○、李旻榮並主動提出附表所示之槍枝扣案。
二、案經戊○○訴請臺中市政府警察局烏日分局報告臺灣臺中地
    方檢察署檢察官偵查起訴。
    理    由
壹、證據能力方面
一、按被告以外之人於審判外之言詞或書面陳述，除法律有規定
    者外，不得作為證據，刑事訴訟法第159條第1項雖定有明文
    。惟被告以外之人於審判外之陳述，雖不符同法第159條之1
    至第159條之4之規定，而經當事人於審判程序同意作為證據
    ，法院審酌該言詞陳述或書面陳述作成時之情況，認為適當
    者，亦得為證據，同法第159條之5第1項亦有明文。本判決
    所引用被告以外之人於審判外之陳述，雖屬傳聞證據，然檢
    察官、被告王奕淞、丁○○及其選任辯護人於本院準備程序及
    審理時均同意該等證據有證據能力（見本院易緝103號卷一
    第133頁、卷二第90頁至第91頁；本院易緝150號卷一第106
    頁至第107頁、卷二第34頁至第35頁），本院審酌上開被告
    以外之人於審判外陳述作成時之情況，並無不能自由陳述之
    情形，亦未有違法、不當或其他瑕疵，且與待證事實具有關
    連性，以之作為證據應屬適當，認均有證據能力。
二、其餘本判決所引之非供述證據，並無證據證明係公務員違背
    法定程序所取得，亦無顯有不可信之情況，且均經本院依刑
    事訴訟法第164條、第165條踐行調查證據程序，檢察官、被
    告王奕淞、丁○○及其選任辯護人對此部分之證據能力亦均不
    爭執（見本院易緝103號卷一第133頁、卷二第90頁至第93頁
    ；本院易緝150號卷一第106頁至第107頁、卷二第35頁至第3
    7頁），應認均有證據能力。
貳、實體方面
一、認定犯罪事實所憑之證據及理由
　　上開犯行，業據被告王奕淞於本院審理時坦承不諱，被告丁○○則坦承有於上開時間，攜帶附表所示槍枝，與李旻榮、蔡
    仁豪、劉○寬等人一同前往至臺中市○○區○○路000巷00號一塵
    開發公司，並恫嚇告訴人戊○○、被害人丙○○，告訴人戊○○及
    被害人丙○○遂於107年7月30日、9月8日分別匯款5萬元至被
    告王奕淞指定之劉定峰郵局帳戶內等情，然否認有何本案犯
    行，辯護稱：伊係聽聞被告王奕淞表示與告訴人戊○○間存有
    金錢糾紛，始與被告王奕淞一同前往，所為僅有恐嚇行為，
    而非恐嚇取財犯行等語；被告丁○○之選任辯護人為被告丁○○
    辯護稱：107年5月22日當天告訴人戊○○及被害人丙○○並未給
    付任何財物，且被告丁○○亦未前往阿Ｑ茶店與告訴人戊○○、
    被害人丙○○等人見面，故被告丁○○所為，至多亦僅成立恐嚇
    取財未遂等語置辯。惟查：
（一）被告王奕淞確有指示被告丁○○攜帶附表所示槍枝，並夥同
      李旻榮、蔡仁豪、劉○寬等人於上揭時間前往一塵開發公
      司，持槍枝恫嚇告訴人戊○○及被害人丙○○，要求告訴人戊○○交付180萬元，而告訴人戊○○及被害人丙○○於107年7月3
      0日、9月8日分別匯款5萬元至被告王奕淞指定之劉定峰郵
      局帳戶內等情，業據被告王奕淞、丁○○及同案被告李旻榮
      於警詢、偵查及本院審理時供承在卷，核與告訴人戊○○及
      被害人丙○○於警詢、偵查及本院審理時所為證述；證人林
      家豪、蔡仁豪、劉○寬、劉定峰於警詢及偵查中證述情節
      大致相符，並有告訴人戊○○、被害人丙○○及證人林家豪之
      指認犯罪嫌疑人紀錄表、臺中市政府警察局烏日分局扣押
      筆錄、扣押物品目錄表、中華郵政股份有限公司108年2月
      12日儲字第1080029813號函暨劉定峰帳號00000000000000
      號開戶資料及交易明細、中國信託商業銀行股份有限公司
      108年2月14日中信銀字第108224839025299號函暨林家豪
      帳號0000000000000000號開戶資料及交易明細、案發現場
      在場人位置圖各1份及扣案槍枝照片、107年5月22日監視
      器翻拍照片、劉定峰郵局帳戶之金融卡照片、林家豪107
      年7月30日、107年9月8日臺幣轉帳交易明細、林家豪與王
      奕淞107年5月22日至107年7月1日之微信對話擷圖共73張
      在卷可稽（見警卷第57頁至第60頁、第65頁至第68頁、第
      73頁至第76頁、第93頁至第153頁；偵卷第65頁至第71頁
      、第89頁至第93頁、本院易字卷第61頁），及扣案如附表
      所示之物可證，足見被告王奕淞、丁○○此部分所承與事實
      相符，堪以採信。此部分事實首堪認定。
（二）被告王奕淞、丁○○具有恐嚇取財之主觀犯意
    1.告訴人戊○○與被告王奕淞間並無債權債務關係
　　　查被告王奕淞與告訴人戊○○間並未存有債權債務關係，業
      為被告王奕淞坦認在卷（見本院訴緝150號卷二第34頁）
      ，核與證人即告訴人戊○○於警詢、偵查及本院審理時所為
      證述情節相符；證人林家豪於偵查中亦證述：伊知道這件
      不是戊○○欠王奕淞錢，被害人跟伊在現場亦有向被告王奕
      淞、丁○○等人表示「這不關戊○○的事」等語（見偵卷第10
      3頁）；證人乙○○於本院審理時證述：伊與被告王奕淞之
      賭債與戊○○無關，係伊個人欠的錢等語（見本院易緝103
      號卷二第44頁至第46頁、第54頁）；證人即被害人丙○○於
      警詢及本院審理時證述：伊知道有一位住在沙鹿北勢頭綽
      號叫「黑人」的男子，有積欠王奕淞六合彩賭金220萬元
      ，王奕淞知道告訴人戊○○與「黑人」的交情很好，但因黑
      人已積欠多筆債務跑路了，所以王奕淞才會來找戊○○討債
      、戊○○當下有說他沒有要替『黑人』背這個債等語（見警卷
      第61頁；本院易緝103號卷一第208頁），可見被告王奕淞
      僅係因當時無法找到真正積欠債務之「黑人」乙○○，方要
      求身為乙○○友人之告訴人戊○○代乙○○清償該筆債務，然實
      際上該筆債務與告訴人戊○○無關，被告王奕淞所為認罪之
      陳述與事實相符，亦可認定。
    2.被告王奕淞、丁○○主觀上有恐嚇取財故意
　　　被告王奕淞與告訴人戊○○間實際上未存在債權債務關係，
      業如前述，且為被告王奕淞所明知，然被告王奕淞仍持槍
      恐嚇告訴人戊○○、被害人丙○○為該筆債務負責，並指示匯
      款至指定帳戶內，主觀上顯有恐嚇取財之犯意，自可認定
      。而被告丁○○固以前詞置辯，然參被告丁○○於本院時自陳
      ：伊未向被告王奕淞確認其與告訴人戊○○間存在何債權債
      務關係，被告王奕淞亦未提出任何資料證明雙方存有債務
      糾紛，且伊在現場時亦有聽到，告訴人戊○○表示那筆錢不
      是他欠的，對於為何乙○○欠的錢，被告王奕淞要去找告訴
      人戊○○要，伊亦不知道等語（見本院易緝103號卷第49頁
      ），此部分核與同案被告李旻榮於本院審理時指訴：告訴
      人戊○○有說錢是別人欠的，但他講完這句話之後，渠等仍
      是留在現場跟他要錢等語相符（見本院易字卷第202頁）
      ，顯見被告丁○○於出發前往一塵開發公司之前，即對於被
      告王奕淞與告訴人戊○○間是否確實存有債權債務糾紛一事
      並不清楚，而單純聽從被告王奕淞指示，故縱於現場聽聞
      告訴人戊○○否認其與被告王奕淞間存有債務糾紛時，仍與
      被告王奕淞、李旻榮一同持槍恐嚇告訴人戊○○，使告訴人
      戊○○為乙○○清償債務而給付財物，直至在場之被害人丙○○
      表示，願為告訴人戊○○作保始離去。是被告丁○○知悉共犯
      王奕淞與告訴人戊○○間實際上並無債權債務關係，仍基於
      為共犯王奕淞不法所有之意圖，而為本案犯行，其主觀為
      被告王奕淞不法所有之意圖，亦堪認定。至被告丁○○及其
      選任辯護人另以：倘被告王奕淞與告訴人戊○○、被害人丙○○間未存有債務糾紛，則告訴人戊○○及被害人丙○○何需於
      事後匯款至被告王奕淞指定之帳戶，並於事發後數月始報
      警處理等語置辯，然告訴人戊○○及被害人丙○○於現場，即
      已多次向被告王奕淞、丁○○表明債務與其等無關，業經證
      人即告訴人戊○○於本院審理時證述：如被告王奕淞、丁○○
      等人未持槍至一塵開發公司，恐嚇伊等，伊等自不可能同
      意要付款等語（見本院易緝103號卷二第40頁）；證人即
      被害人丙○○於本院審理時亦證述：伊有表示這筆帳與伊等
      無關，然因不願惹事，方同意給付等語明確（見本院易緝
      103號卷一第214頁），顯見告訴人戊○○及被害人丙○○之所
      以應允，並於同年7月30日及9月8日分別匯款5萬元，至被
      告王奕淞指定之劉定峰郵局帳戶，係因被告王奕淞、丁○○
      等人持槍恐嚇，其等不願惹事始為給付，而非因其等確有
      積欠債務之事實。況被告王奕淞、丁○○係持槍前往告訴人
      戊○○所在之一塵開發公司，甚而在告訴人戊○○面前拉取滑
      套，致使告訴人戊○○及被害人丙○○因擔憂如未交付財物，
      恐將遭遇不測，遭受脅迫之下始交付財物，自無從以告訴
      人戊○○及被害人丙○○事後確有交付財物，遽認被告王奕淞
      與告訴人間確實存有債務糾紛，否則豈非認定凡因恐嚇取
      財而交付財物之人，實際上均係存有債權債務關係，所述
      顯係倒果為因，難認可採。再者，告訴人戊○○及被害人丙○○係因受脅迫，而於同年7月30日及9月8日分別匯款5萬元
      至劉定峰郵局帳戶後，被告王奕淞仍持續傳訊恫嚇、騷擾
      ，告訴人戊○○因不堪其擾，方報警處理，業經告訴人戊○○
      所自陳，並有前開被告王奕淞與林家豪之微信對話紀錄擷
      圖可證，告訴人戊○○所陳，尚屬非虛，至告訴人戊○○選擇
      何時報警處理，實不影響本案被告王奕淞與告訴人戊○○間
      是否存有債務糾紛之事實。從而，被告二人此部分所辯，
      均難為渠等有利之認定，此部分事實自可認定。戊○○
（三）被告丁○○本件所為係構成恐嚇取財既遂
　　　又被告丁○○之選任辯護人另以，告訴人戊○○於一塵開發公
      司時並未交付任何財物，而事後被告丁○○並未實際前往阿
      Q茶室，對於被告王奕淞後續指示告訴人及被害人匯款至
      指定帳戶等情均未參與，本案被告丁○○至多僅成立恐嚇取
      財未遂等語置辯。然查，被告丁○○持槍隨同被告王奕淞、
      李旻榮等人一同前往一塵開發公司之目的，即係在使告訴
      人戊○○交付財物，主觀上犯意顯可認定。而告訴人戊○○、
      被害人丙○○當時並無現款無從給付，而以口頭擔保，於事
      後另行約定付款方式，實際上並不影響告訴人戊○○及被害
      人丙○○係因遭被告丁○○等人持槍恫嚇，受迫而同意交付財
      物之事實。且被告丁○○亦係直待告訴人戊○○及被害人丙○○
      同意擔保債務後，知悉告訴人戊○○及被害人丙○○將於事後
      依約給付後，始同意離去，對於告訴人戊○○及被害人丙○○
      事後付款之細節為何，自不影響告訴人戊○○及被害人丙○○
      因受被告丁○○持槍恫嚇，因而心生畏懼而交付財物之事實
      ，被告丁○○選任辯護人上揭所辯，難為可採，本案被告丁○○應構成恐嚇取財既遂，當可認定。
（四）綜上所述，本案事證明確，被告二人犯行均堪認定，應予
      依法論科。
二、論罪科刑
（一）查被告二人行為後，刑法第346條第1項雖有修正，將罰金
      數額折算為新臺幣，調整換算後予以明定，然未涉及實體
      刑之加重減輕，是本案尚無新舊法比較問題，先予敘明。
      核被告二人所為，均係犯刑法第346條第1項之恐嚇取財罪
      。又被告王奕淞、丁○○與共犯李旻榮間，有犯意聯絡及行
      為分擔，應論以共同正犯。被告王奕淞、丁○○以言語及持
      附表所示槍枝之方式，於107年5月22日在一塵開發公司恐
      嚇告訴人戊○○、被害人丙○○應承擔乙○○所積欠之債務，並
      於數日後藉先前行為隱含將可能加害告訴人戊○○生命、身
      體之意，使告訴人戊○○及被害人丙○○應允按月給付，並於
      同年7月30日、9月10日分別匯款5萬元至被告指定之劉定
      峰郵局帳戶內等行為，係於該期間內之密接時間，對告訴
      人戊○○、被害人丙○○之生命、身體法益，以上揭相近手法
      恫嚇，依一般社會健全觀念，各該行為實難以強行分開，
      在刑法評價上，應視為數個舉動之接續實行，應論以接續
      之一行為。被告二人以一行為同時使告訴人戊○○、被害人
      丙○○之生命、身體法益遭受威脅，並因而交付財物，而觸
      犯2個恐嚇取財罪名，為同種想像競合犯，應依刑法第55
      條前段規定，論以一罪。
（二）查被告丁○○前因毀棄損壞案件，經本院以105年度重訴字
      第155號判處有期徒刑5月確定，並於105年7月28日易科罰
      金視為執行完畢，有被告丁○○之臺灣高等法院被告前案紀
      錄表在卷可參，然被告丁○○於執行完畢5年內之107年5月2
      2日故意再犯本案有期徒刑以上之罪，為累犯，審酌被告
      丁○○於執行完畢未及2年即再犯本案，足見被告丁○○未能
      因徒刑之執行而有所警惕，對於刑罰之反應力薄弱，而有
      其特別惡性，是本案被告丁○○依累犯規定加重其刑，並不
      致生行為人所受的刑罰超過其所應負擔罪責的情形，爰依
      刑法第47條第1項規定加重其刑。
（三）爰以行為人責任為基礎，審酌被告王奕淞、丁○○均正值青
      年，具有一定智識，竟持附表所示槍枝恫嚇告訴人及被害
      人，致使告訴人戊○○、被害人丙○○心生畏懼並依共犯指示
      匯款至指定帳戶而交付財物，顯見被告二人法治觀念薄弱
      ，不尊重他人財產權益，所為實屬不該；惟幸被告二人未
      對告訴人戊○○或被害人丙○○為進一步實害行為，損害結果
      尚屬輕微，並考量被告王奕淞為本案主謀、被告丁○○盲從
      被告王奕淞，並攜帶附表所示槍枝之犯罪分工角色、參與
      程度，被告王奕淞獲取10萬元財物，而被告丁○○未實際因
      而受有利益，被告王奕淞犯後終知坦認犯行，而被告丁○○
      否認犯行之犯後態度；兼衡被告王奕淞自述高職肄業之智
      識程度，目前打零工、及需扶養父母之家庭經濟狀況；被
      告丁○○自陳高中畢業智識程度、無家人需扶養之家庭經濟
      狀況等一切情狀（見本院易緝150號卷一第475頁、卷二第
      40頁），分別量處如主文所示之刑。
三、沒收
（一）按犯罪所得，屬於犯罪行為人者，沒收之；前開沒收，於
      全部或一部不能沒收或不宜執行沒收時，追徵其價額；犯
      罪所得已實際合法發還被害人者，不予宣告沒收或追徵，
      刑法第38條之1第1項前段、第3項分別定有明文。次按沒
      收兼具刑罰與保安處分之性質，以剝奪人民之財產權為內
      容，係對於人民基本權所為之干預，自應受法律保留原則
      之限制。共同犯罪行為人之組織分工及不法所得，未必相
      同，特別是集團性或重大經濟、貪污犯罪，彼此間犯罪所
      得之分配懸殊，其分配較少甚或未受分配之人，如仍應就
      全部犯罪所得負連帶沒收之責，超過其個人所得之剝奪，
      無異代替其他犯罪參與者承擔刑罰，顯失公平。故共同犯
      罪之人，其所得之沒收，應就各人分得之數為之（最高法
      院104年度台上字第2986號判決及104年度第14次刑事庭會
      議決議意旨參照）。是以犯罪所得之沒收、追徵，應就各
      人分受所得之數為沒收。經查，被告王奕淞因本案恫嚇告
      訴人，致告訴人戊○○、被害人丙○○因心生畏懼而先後依指
      示匯款各5萬元，共10萬元至被告王奕淞指定之劉定峰郵
      局帳戶內，由劉定峰領出轉交被告王奕淞，為被告王奕淞
      所自陳，核與證人劉定峰偵查所陳相符（見偵卷第118頁
      ），此部分自屬被告王奕淞本案之犯罪所得，既未扣案，
      亦未實際發還告訴人戊○○、被害人丙○○，應依前揭規定於
      被告王奕淞本案罪刑項下諭知沒收，並於全部或一部不能
      沒收或不宜執行沒收時，追徵其價額。至被告丁○○自陳其
      未因本案受有任何報酬，且卷內尚無證據足資證明被告丁○○本案犯行確有取得任何犯罪所得，自無從於被告丁○○罪
      刑項下宣告沒收。
（二）按供犯罪所用、犯罪預備之物或犯罪所生之物，屬於犯罪
      行為人者，得沒收之，刑法第38條第2項前段定有明文。
      查附表編號1至3所示之空氣槍1枝、手槍2枝，為被告丁○○
      所有，且為本案犯罪所用，業經被告丁○○自陳在卷（見本
      院易緝150號卷一第471頁），爰依刑法第38條第2項前段
      規定，於被告丁○○本案罪刑項下諭知沒收。
四、據上論斷，應依刑事訴訟法第299條第1項前段，刑法第28條
    、第346條第1項、第47條第1項、第38條第2項、第38條之1
    第1項、第3項，刑法施行法第1條之1第1項，判決如主文。
本案經檢察官李俊毅提起公訴，檢察官李斌、甲○○到庭執行職務
。
中　　華　　民　　國　　111 　年　　1 　　月　　18　　日
　                刑事第十九庭  審判長法  官  李婉玉   
                                      法  官  林雷安   
                                      法  官  吳逸儒
以上正本證明與原本無異。
如不服本判決應於收受送達後20日內向本院提出上訴書狀，並應
敘述具體理由；其未敘述上訴之理由者，應於上訴期間屆滿後20
日內向本院補提理由書（均須按他造當事人之人數附繕本）「切
勿逕送上級法院」。
告訴人或被害人如不服判決，應備理由具狀向檢察官請求上訴，上訴期間之計算，以檢察官收受判決正本之日起算。                                                書記官  陳俞君
中　　華　　民　　國　　111 　年　　1 　　月　　18　　日
附表
編號 品項與數量 備註 1 黑色手槍1枝（槍枝管制編號0000000000號） 鑑定結果：認係仿BERETT廠M9型半自動手槍製造之槍枝，經操作檢視，槍管內具阻鐵，無法供擊發適用子彈使用，認不具殺傷力。 2 銀黑色手槍1枝（含彈匣，槍枝管制編號0000000000號） 鑑定結果：認係仿BERETT廠M9型半自動手槍製造之槍枝，經操作檢視，槍管內具阻鐵，無法供擊發適用子彈使用，認不具殺傷力。 3 空氣槍1枝（含彈匣，槍枝管制編號0000000000號） 鑑定結果：認係氣體動力式槍枝，以填充氣體為發射動力，經以金屬彈丸測試3次，其中彈丸最大發射速度為78.4公尺/秒，計算其動能為2.70焦耳，換算其單位面積動能為9.61焦耳/平方公分。 

附錄論罪科刑法條
刑法第346 條
意圖為自己或第三人不法之所有，以恐嚇使人將本人或第三人之
物交付者，處六月以上五年以下有期徒刑，得併科三萬元以下罰
金。以前項方法得財產上不法之利益或使第三人得之者，亦同。
前二項之未遂犯罰之。